臺灣高等法院刑事裁定　　　　　　　　100年度聲再字第387號
再審聲請人
即受判決人　陳添財
送達代收人　李永裕律師（住台北市○○○路○段88號5樓）
上列聲請人因違反貪污治罪條例案件，對於本院72年度上訴字第
2663號，中華民國73年1月24日第二審確定判決（原審案號：臺
灣臺北地方法院72年度訴字第123號，起訴案號：臺灣臺北地方
法院檢察署72年度偵字第20253號），聲請再審，本院裁定如下
：
    主  文
再審之聲請駁回。
    理  由
一、聲請再審意旨略以：
(一)聲請人陳添財曾任職原臺北縣新店市（現已改制為新北市新
    店區）公所清潔隊隊長，主管監督該隊垃圾車之保養修護等
    事項，係屬依法令從事公務之人。於民國71年間，因勝新汽
    車保養廠之負責人劉新井告發其利用職務上之行為，向伊要
    求賄賂而收受伊所開支票，遭檢察官以聲請人涉犯戡亂時期
    貪污治罪條例第5條第3款之罪提起公訴。歷經第一審、第二
    審法院之審理，均係以聲請人確有收受上開支票，據以做為
    判決聲請人有罪之基礎，惟其中票號為636483號之新臺幣2
    萬2千元支票（下稱系爭支票），係一紙空白支票，告發人
    雖證稱票面記載除發票人外，均為聲請人所填寫，然經聲請
    人否認且依法聲請鑑定，第一審法院爰依法將系爭支票影本
    併同其於庭上所書字跡，函送中央警官學校進行筆跡鑑定，
    而鑑定結果筆跡相符，第一審法院即據此判決聲請人有罪。
    聲請人不服第一審判決，提起上訴，並聲請就系爭支票改送
    法務部調查局重為筆跡鑑定，詎第二審法院竟仍委託中央警
    官學校為鑑定單位，且鑑定人、核鑑人與第一審完全相同，
    所得結論亦以「可推定為同一人所書寫」，做為判定支票字
    跡相符之鑑定結果。聲請人曾向第二審法院聲請改送法務部
    調查局鑑定，卻未為第二審法院所採，遽下聲請人有罪之判
    決。本案因最高法院駁回上訴而告確定，聲請人即依法受刑
    之執行。聲請人現雖已服刑期滿，然心有未甘，即向監察院
    陳情，並檢附原本併其所書文稿，由監察院函送法務部調查
    重為鑑定。依法務部調查局（83）陸（二）83024224號函、
    （83）陸（二）83039380號函檢附分析表，上開支票所留字
    跡與聲請人筆跡不符，足證第一審、第二審法院函送中央警
    官學校鑑定之結果有違誤。
(二)查，上開第三次鑑定，係判決以後成立之文書證據，且其內
    容係根據另一證據即該紙票號636483號支票作成，該另一證
    據即該紙票號636483號支票係成立於事實審法院判決前，並
    因事實審為錯誤之鑑定結果（即第二次鑑定）所囿，不及調
    查審酌，至原判決確定後始行發現該判決以後成立之證據（
    亦即合乎嶄新性）；且該第三次鑑定結果，亦顯然可認足以
    動搖原有罪確定判決所認定之事實，而應為被告無罪或輕於
    原判決罪名，符合刑事訴訟法第420條第1項第6款規定之「
    確定新證據」之要件。
(三)另查，原審判決卷內另有告發人勝新汽車保養廠負責人劉新
    井於提告前，曾於71年7月15日向台北縣新店市公所提出之
    聲請書，內容載明「... 乞請貴所嗣後除在自設保養場能保
    養車輛外，應在外廠修理車輛，准許平均分配承修」等語，
    足認告發人確係出於挾怨報復，對於聲請人創新推行之制度
    （即新店市公所自行設置保養場保養垃圾車，以節省公帑）
    深感不滿，因此設詞構陷，誣指聲請人有向其收受賄賂之行
    為，此文書證據應已符合刑事訴訟法第420條第1項第6款規
    定之「確定新證據」，請求撤銷原判決，准予再審云云。
二、按有罪之判決確定後，為受判決人之利益聲請再審，必其聲
    請之理由合於刑事訴訟法第420條第1項所定情形之一，及第
    421條有足以影響於判決之重要證據漏未審酌者，始准許之
    。次按，再審之聲請，經法院認無再審理由而以裁定駁回者
    ，不得更以同一原因聲請再審，又法院認為聲請再審之程序
    違背規定者，應以裁定駁回之，刑事訴訟法第434條第2項、
    第433條，分別定有明文。至同法第420條第1項第6款所謂發
    現確實之新證據，係指該證據於事實審法院判決前已經存在
    ，為法院、當事人所不知，不及調查斟酌，至其後始行發現
    ，且就證據本身形式上觀察，固不以絕對不須經過調查程序
    為條件，但必須顯然可認為足以動搖原有罪確定判決，而為
    受判決人無罪、免訴、免刑或輕於原判決所認罪名之判決者
    為限。故受理聲請再審之最後事實審法院，應就聲請再審理
    由之所謂「新證據」，是否具備事實審判決前已經存在，為
    法院、當事人所不知，事後方行發現之「嶄新性」，及顯然
    可認足以動搖原有罪確定判決，應為無罪、免訴、免刑或輕
    於原判決罪名之「顯然性」二要件，加以審查，為判斷應否
    准予開始再審之準據（最高法院93年度台抗字第98號裁定意
    旨參照）。
三、經查，本件聲請人就上開一、(一)（二）聲請理由，以同一
    原因、相同證據，前曾向本院聲請再審，經本院先後以83年
    度聲再字第815號及100年度聲再字第220號裁定駁回在案，
    有上開裁定書附卷可稽。茲其提出相同理由及證據聲請本次
    再審，顯與前開刑事訴訟法第434條第2項之規定有違；另聲
    請意旨一、（三）指稱依告發人劉新井之聲請書，足證告發
    人有設詞構陷，誣指聲請人有收賄行為之事實云云，惟上開
    聲請書已附於原審卷內，業據聲請人陳述明確（見聲請再審
    狀第7頁），並經本院調卷查證無誤且依該聲請書內容為形
    式觀察（見本院卷），無非是主張新北市新店區公所聘請擔
    任技工之福順汽車修理場之老闆將公所垃圾車開至其私人開
    設之工廠修理，並據以向公所請領修車費，有違法、圖利之
    嫌，核與聲請人所犯本件貪污犯行有別，自難認足以動搖原
    確定判決而應為無罪、免訴、免刑或輕於原判決罪名，與「
    顯然性」要件不符，亦難據為本件聲請再審之證據。
四、綜上所述，本件聲請人所舉聲請再審之理由，或前經本院以
    裁定駁回其再審之聲請，其復以相同理由提出聲請再審，或
    與前開得開始再審之理由無一相符。是本件再審之聲請或違
    背法律規定之程序，或為無理由，均應予駁回。
據上論斷，應依刑事訴訟法第433條、434條，裁定如主文。
中    華    民    國    100    年    9    月    26    日
                  刑事第十八庭審判長法  官   吳鴻章
                                    法  官   魏瑞紅
                                    法  官   汪梅芬
以上正本證明與原本無異。
如不服本裁定，應於收受送達後五日內向本院提出抗告狀。
                                    書記官   劉寶鈴
中    華    民    國   100    年    9     月    27    日